【裁判字號】    98,訴,373
【裁判日期】    980916
【裁判案由】    損害賠償
【裁判全文】
臺灣嘉義地方法院民事裁定  98年度訴字第373號
原      告  李中興
            何瑞華
被      告  張立人
            張寧生
共      同
訴訟代理人  吳光中律師
上列當事人間損害賠償事件，係原告於本院98年度嘉交簡字第
519 號過失傷害刑事案件提起附帶民事訴訟（即本院98年度嘉交
簡附民字第15號請求損害賠償事件），經本院刑事庭於民國98年
6 月6 日裁定移送前來，本院裁定如下：
    主      文
原告李中興之訴及原告何瑞華對於被告張寧生之訴部分均駁回。
    事實及理由
一、本件原告對於被告提起刑事附帶民事訴訟主張略以：(一)被告
    張立人於民國98年1 月25日駕駛被告張寧生所有自小客車，
    沿嘉義縣番路鄉省道台18線公路，由東往西方向下山直行行
    駛，於當日下午1 時30分許，行經該道路西像車道51.8公里
    處，本應注意汽車在行駛時，應注意車前狀況，並隨時採取
    必要之安全措施，汽車行駛於劃有雙黃實線之方向限制線之
    路段，禁止進行超車、跨越車道及迴轉等行為，而依當時之
    天候晴，日間有自然光線，路面柏油乾燥無缺陷及視線不良
    等情況，並無不能注意之情形，而疏未注意，仍未減速慢行
    ，貿然跨越雙黃實線、駛入來車道而行駛前進，適有原告李
    中興駕駛車牌號碼3W—0633號自小客車駛來，閃避不及，發
    生被告張立人所駕自小客車追撞原告李中興駕駛自小客車之
    車禍，致原告李中興所駕駛自小客車上乘客即原告何瑞華受
    有胸壁挫傷及左大腿瘀挫傷等傷害。(二)原告何瑞華因此受有
    包括精神損失在內之損害至少新臺幣（下同）582,000 元，
    原告李中興則因前揭車輛受損而受有支出包括維修費在內之
    損害合計100 萬元。(三)被告駕駛之前揭車輛為被告張寧生所
    有，且事故發生後之調解均由被告張寧生出面，爰請求被告
    連帶給付等語。
二、惟按因犯罪而受損害之人，於刑事訴訟程序得附帶提起民事
    訴訟，對於被告及依民法負賠償責任之人，請求回復其損害
    ，刑事訴訟法第487 條第1 項定有明文。是上開規定所定附
    帶民事訴訟之對象，除刑事被告外，固兼及於依民法負賠償
    責任之人。惟該條項所稱之「依民法負賠償責任之人」。係
    指該刑事案件中依民法規定應負賠償責任之人而言。且附帶
    民事訴訟之原告所主張之共同加害人，必以在刑事訴訟程序
    中經認定係共同侵權行為之人，始得謂為依民法負賠償責任
    之人。否則對之提起附帶民事訴訟，自難謂為合法。此有最
    高法院民事庭所製作具有參考價值之95年度台抗字第366 號
    裁判意旨可資參照。又附帶民事訴訟之原告提起之訴訟，如
    不合於上開法條所定之要件者，縱於刑事庭依刑事訴訟法第
    504 條第1 項將附帶之民事訴訟移送於民事庭後，亦不得將
    關於民事訴訟之法規，溯及於附帶提起民事訴訟時，而予適
    用，仍應認其起訴為不合法，刑事法院如誤以裁定移送於民
    事庭，其訴之不合法，不因移送民事庭而受影響，受移送之
    民事庭應認原告之訴為不合法以裁定駁回之。經查，侵權行
    為人駕駛他人所有之車輛，因故意或過失不法侵害被害人之
    權利時，法並無明文，該他人即車輛所有人即應因此負損害
    賠償責任，自難逕以其為車主或其於事故發生後出面參與調
    解，而認其即為前揭法文所指「依民法應負賠償責任之人」
    。是本件原告主張被告張寧生為被告張立人所駕前揭車輛之
    車主且於本件事故後出面進行調解等情縱然屬實，亦不能因
    此認被告張寧生為前揭法文所指「依民法應負賠償責任之人
    」。又本件刑事訴訟程序均未以被告張寧生為刑事被告，且
    亦未於刑事訴訟程序認定被告張寧生為共同侵權行為人，是
    依上開說明，被告張寧生亦非前揭法文所指之依民法負賠償
    責任之人。是則，原告對被告張寧生提起刑事附帶民事訴訟
    ，即不合法，本院刑事庭雖誤以裁定移送於民事庭，惟原告
    對於被告張寧生之訴既不合法，仍應由本院以裁定駁回之。
三、又依前揭法文規定，可知附帶民事訴訟，係因犯罪而受損害
    之人，為請求回復其損害，於刑事訴訟程序附帶提起之民事
    訴訟，故提起是項訴訟，須限於起訴之犯罪事實侵害個人私
    權，致生損害者，始得為之。換言之，附帶民事訴訟之提起
    ，必以刑事訴訟程序之存在為前提，若刑事訴訟未經提起公
    訴或自訴，或非刑事訴訟程序認定之犯罪事實侵害其私權，
    縱因同一事故而受有損害，自不得對於應負賠償責任之人，
    提起附帶民事訴訟。且其附帶提起之民事訴訟，如不合於上
    開法條所定之要件者，縱於刑事庭依刑事訴訟法第504 條第
    1 項將附帶之民事訴訟移送於民事庭後，亦不得將關於民事
    訴訟之法規，溯及於附帶提起民事訴訟時，而予適用，仍應
    認其起訴為不合法。經查，本件刑事訴訟，係臺灣嘉義地方
    法院檢察署檢察官以被告張立人過失傷害原告何瑞華之身體
    （即犯刑法第277 條第1 項之罪）之犯罪事實，而以98年度
    調偵字第139 號聲請簡易判決處刑書向本院提起公訴，本院
    刑事庭第一審審結，亦認被告張立人傷害原告何瑞華之身體
    ，核被告張立人所為係犯刑法第277 條第1 項之罪，判處其
    有期徒刑2 月在案等情，業經本院依職權調取上開刑事卷宗
    查明無訛。依上開說明，本件縱認被告張立人之行為同時毀
    損原告李中興之車輛，致原告李中興受有其所主張之前揭損
    害，然本件張立人被訴之犯罪行為既係過失傷害原告何瑞華
    之身體，則原告李中興縱因被告張立人之同一行為受有損害
    ，仍不得於本件過失傷害案件之刑事訴訟程序中提起附帶民
    事訴訟，請求賠償。從而，原告李中興於刑事訴訟程序上，
    就其因車輛受損等部分對於被告張立人提起附帶民事訴訟，
    自非適法，此部分刑事附帶民事訴訟雖經本院刑事庭以裁定
    移送於本院民事庭，仍應認原告李中興此部分之訴，為起訴
    不合法，應予駁回。
中    華    民    國    98    年    9     月    16    日
                  民事第一庭  法  官  林望民
以上正本係照原本作成
如對本裁定抗告，須於裁定送達後10日內向本院提出抗告狀
中    華    民    國    98    年    9     月    16  日
                              書記官  陳慶時

司法院資訊處製作；財團法人民間司法改革基金會備份。
